最高法院刑事判決　　　　　　　　　　　　　　　　九十一年度台上字第四○一號
　　上　訴　人　甲○○
右上訴人因準強盜案件，不服台灣高等法院台中分院中華民國九十年十一月七日第二
審判決（九十年度上訴字第一七八一號，起訴案號：台灣苗栗地方法院檢察署九十年
度偵字第三三一八號），提起上訴，本院判決如左：
    主  文
上訴駁回。
    理  由
按刑事訴訟法第三百七十七條規定：上訴於第三審法院，非以判決違背法令為理由，
不得為之。是提起第三審上訴，應以原判決違背法令為理由，係屬法定要件。如果上
訴理由狀並未依據卷內訴訟資料，具體指摘原判決不適用何種法則或如何適用不當，
或所指摘原判決違法情事，顯與法律規定得為第三審上訴理由之違法情形，不相適合
時，均應認其上訴為違背法律上之程式，予以駁回。本件原判決維持第一審論處上訴
人甲○○意圖為自己不法之所有，而搶奪他人之動產，因防護贓物、脫免逮捕，而當
場施以強暴，累犯罪刑之判決，駁回其在第二審之上訴。引用第一審之判決敘明上訴
人於民國九十年七月一日晚上七時許，在苗栗縣苗栗市○○街一七二號前，竊取楊美
菊所有之車號ＩＥＶ｜一一二號重型機車一部（竊盜部分已判刑定讞），得手後留供
己用。嗣於同月七日中午十二時三十分許，騎乘上開贓車行經同市○○里○○路十五
巷十三號前時，見顏水香腋下夾有皮包一只（內有新台幣三千八百七十五元、汽車、
機車行照、貨車駕照、身分證各一張、台灣銀行、新竹商業銀行及郵政總局金融卡各
一枚、彩券三張、健保卡四張等物），認有機可乘，乃起歹念。意圖為自己不法所有
，將所騎機車停妥（未熄火），尾隨顏水香進入上址二樓之樓梯間，趁顏水香不注意
之際，搶奪其皮包。顏水香雖與上訴人相互拉扯，仍為上訴人搶奪得手，並下樓欲騎
乘機車逃逸，顏水香隨即高喊「搶劫」，並追隨上訴人下樓拉住其機車後座握把，上
訴人為防護贓物、脫免逮捕，明知加足機車馬力有使顏水香受傷之危險，仍基於不確
定故意，加足機車馬力離去，使顏水香跌倒在地，致受有右手掌多處擦傷及挫傷、右
膝挫傷及擦傷、左手無名指挫傷及指骨骨折等傷害，上訴人亦因而人、車倒地。幸顏
水香之夫謝銘忠、其子謝欽賢聽聞顏水香呼叫下樓查看，兩人見狀即上前逮捕上訴人
，上訴人仍承前犯意，當場與謝銘忠、謝欽賢發生扭打，致謝欽賢受有右手肘擦傷及
背部挫傷等傷害。惟上訴人仍為謝銘忠、謝欽賢父子合力制伏等情。係綜核上訴人之
部分自白，被害人顏水香、謝銘忠、謝欽賢之指訴，贓物認領保管單，驗傷診斷證明
書等卷內資料為其所憑之證據及認定之理由。而以：上訴人所辯無傷害顏水香、謝銘
忠等人之犯意云云，為卸責飾詞，無足採信，亦於理由內逐一指駁。復說明：上訴人
搶奪既遂後，為防護贓物、脫免逮捕，而當場對被害人施以強暴，應以刑法第三百二
十九條之準強盜罪論處綦詳。所為論斷，俱有卷內證據資料足憑，從形式上觀察，原
判決並無違背法令之情形存在。查刑法第三百二十九條所謂「當場」，固不以實施搶
奪者尚未離去現場為限，即已離去搶奪處所而尚在他人跟蹤追躡中者，仍不失為當場
。原判決認定上訴人搶奪顏水香之皮包得手後，欲騎乘機車逃逸，顏水香隨即下樓追
及拉住其機車後座握把，上訴人為防護贓物、脫免逮捕，即加足機車馬力離去，使顏
水香倒地受傷；而顏水香之夫謝銘忠、其子謝欽賢聽聞顏水香呼叫聲後亦下樓逮捕上
訴人，上訴人即當場與謝銘忠、謝欽賢發生扭打，自均係在「現場」所發生之行為，
原判決以準強盜罪論處，自屬正當合法。又查搶奪罪既遂未遂之區別，應以行為人已
否將所搶奪之物移置於自己實力支配下為標準。上訴人已將被害人顏水香之皮包搶奪
得手，移置於自己實力支配之下，斯時犯罪即屬既遂，雖嗣為被害人夫婦追及，追回
贓物，應與其已成立之準強盜既遂罪不生影響。上訴意旨置原判決上開明確論斷於不
顧，對原審取捨證據及證據證明力判斷之審判職權行使，任憑己見，再事爭執，漫指
原判決違法，然其所指摘者均為單純事實上之爭辯，要非適法之第三審上訴理由。是
上訴意旨所指摘原判決違法情事，顯與法律規定得為第三審上訴理由之違法情形，不
相適合。揆諸首開說明，其上訴為違背法律上之程式，應予駁回。
據上論結，應依刑事訴訟法第三百九十五條前段，判決如主文。
中      華      民      國    九十一    年      一      月    二十四    日
                              最高法院刑事第五庭
                                  審判長法官  紀  俊  乾
                                        法官  黃  正  興
                                        法官  劉  介  民
                                        法官  陳  東  誥
                                        法官  張  春  福
      右正本證明與原本無異
                                              書  記  官
中      華      民      國    九十一    年      一      月    二十八    日
